臺灣臺北地方法院民事判決　　　　　　99年度重訴字第1255號
原　　　告　臺灣中小企業銀行股份有限公司
法定代理人　羅澤成
訴訟代理人　王士琦
被　　　告　三普股份有限公司
兼法定代理　連進隆
人
被　　　告　黃幼伶
上　三　人
訴訟代理人　張仁龍律師
　　　　　　趙彥雯律師
被　　　告　謝明俊
　　　　　　謝慶賢
當事人間請求清償借款事件，經本院於中華民國100 年4 月28日
言詞辯論終結，判決如下：
    主      文
被告三普股份有限公司、連進隆、黃幼伶、謝明俊應連帶給付原
告新台幣壹佰拾捌萬元，及如附表編號１所示之利息、違約金
。
被告三普股份有限公司、連進隆、黃幼伶、謝慶賢應連帶給付原
告新台幣玖佰柒拾捌萬仟捌佰壹拾伍元及美金陸萬壹仟玖佰貳
拾柒元角柒分，暨如附表編號２至８所示之利息、違約金。
被告三普股份有限公司、連進隆、黃幼伶應連帶給付原告新台幣
壹仟零捌拾貳萬肆仟元，及如附表編號９至所示之利息、違約
金。
訴訟費用由被告謝明俊與被告三普股份有限公司、連進隆、黃幼
伶連帶負擔百分之六，由被告謝慶賢與被告三普股份有限公司、
連進隆、黃幼伶連帶負擔百分之四十九，其餘百分之四十五由被
告三普股份有限公司、連進隆、黃幼伶連帶負擔。
    事實及理由
甲、程序方面：
一、兩造業於授信約定書第十三條約定合意以本院為第一審管轄
    法院，有授信約定書在卷可稽，故本院自有管轄權，合先敘
    明。
二、本件被告謝明俊、謝慶賢經合法通知，未於言詞辯論期日到
    場，核無民事訴訟法第三百八十六條所列各款情形，應依原
    告之聲請，由其對被告謝明俊、謝慶賢部分一造辯論而為判
    決。
三、原告起訴時原聲明請求(一)被告三普股份有限公司、連進隆、
    黃幼伶、謝明俊連帶給付原告新台幣（下同）1,380,000 元
    ，及如附表編號１所示之利息、違約金；(二)被告三普股份有
    限公司、連進隆、黃幼伶、謝慶賢連帶給付原告9,783,815
    元及美金61,927.37 元，及如附表編號２至８所示之利息、
    違約金；(三)被告三普股份有限公司、連進隆、黃幼伶連帶給
    付原告13,784,000元，及如附表編號９至所示之利息、違
    約金。嗣因被告三普股份有限公司、連進隆、黃幼伶抗辯其
    等曾部分清償借款債務，而就前開聲明第(三)項部分減縮為請
    求被告三普股份有限公司、連進隆、黃幼伶應連帶給付原告
    10,824,000元，及如附表編號９至示之利息、違約金（見
    本院卷第101 至102 頁），經核合於民事訴訟法第二百五十
    五條第一項第三款「減縮應受判決事項之聲明」規定，自應
    予以准許。
乙、得心證之理由：
一、原告主張：
  (一)被告三普股份有限公司於民國97年7 月3 日邀同被告連進隆
    、黃幼伶、謝明俊為連帶保證人，向原告借用5,000,000 元
    ，約定借款期間自97年7 月7 日起至100 年7 月7 日止，利
    息按原告二年期定期儲蓄存款利率加碼年息2.515%機動計算
    （目前為年息3.875%），自實際撥款日起，本金按月平均攤
    還，利息按月計付。並約定若未按期清償者，其逾期清償在
    六個月以內者，按上開利率10% ，超過六個月者，超過部分
    按上開利率20% 計付違約金；詎尚有本金1,380,000 元及如
    附表編號１所示之利息、違約金未清償。
  (二)被告三普股份有限公司於98年7 月16日邀同被告連進隆、黃
    幼伶、謝慶賢為連帶保證人，向原告借用3,000,000 元，約
    定借款期間自98年7 月17日起至101 年7 月17日止，利息按
    原告二年期定期儲蓄存款利率加碼年息2.715%機動計算（目
    前為年息4.075%），自實際撥款日起，依年金法按月攤還本
    息。並約定若未按期清償者，其逾期清償在六個月以內者，
    按上開利率10% ，超過六個月者，超過部分按上開利率20%
    計付違約金。詎尚有本金1,833,326 元及如附表編號２所示
    之利息、違約金未清償。
  (三)被告三普股份有限公司於98年7 月16日邀同被告連進隆、黃
    幼伶、謝慶賢為連帶保證人，與原告簽訂國內信用狀融資契
    約，申請融資額度為15,000,000元，約定由被告三普股份有
    限公司出具開發信用狀循環動用，動用期間自98年7 月17日
    起至99年7 月17日止，利息按原告二年期定期儲蓄存款利率
    加碼年息2.665%機動計算（目前為年息4.025%），並約定按
    前述方式計算之違約金。嗣被告三普股份有限公司於99 年5
    月19日、99年6 月10日、99年6 月22日及99年7 月7 日先後
    向原告借款3,600,000 元、2,000,000 元、2,000,00 0元及
    1,900,000 元，目前尚有如附表編號３至６之本金、利息、
    違約金未清償。
  (四)被告三普股份有限公司於99年7 月14日邀同被告連進隆、黃
    幼伶為連帶保證人，與原告簽訂國內信用狀融資契約，申請
    融資額度為25,600,000元，約定由被告三普股份有限公司出
    具開發信用狀循環動用，動用期間自99年7 月20日起至100
    年7 月20日止，利息按原告二年期定期儲蓄存款利率加碼年
    息3.115%機動計算（目前為年息4.475%），並約定按前述方
    式計算之違約金。嗣被告三普股份有限公司分別於99年7 月
    26日、99年8 月6 日、99年9 月8 日及99年10月1 日出具借
    據，向原告借得3,600,000 元、3,600,000 元、3,980,000
    元及2,350,000 元，目前尚有如附表編號９至之本金、利
    息、違約金未清償。
  (五)被告三普股份有限公司於98年7 月16日邀同被告連進隆、黃
    幼伶、謝慶賢為連帶保證人，與原告簽訂週轉金貸款契約，
    申請借款額度為5,000,000 元，約定由被告三普股份有限公
    司出具借據動用，動用期間自98年7 月17日起至99年7 月17
    日止，利息按原告二年期定期儲蓄存款利率加碼年息2.665%
    機動計算（目前為年息4.025%），並約定按前述方式計算之
    違約金。嗣被告三普股份有限公司於99年4 月16日出具借據
    ，向原告借得2,000,000 元，目前尚有如附表編號７所示之
    本金、利息、違約金未清償。
  (六)被告三普股份有限公司於99年7 月14日邀同被告連進隆、黃
    幼伶為連帶保證人，與原告簽訂週轉金貸款契約，申請借款
    額度為5,000,000 元，約定由被告三普股份有限公司出具借
    據動用，動用期間自99年7 月20日起至100 年7 月20日止，
    利息按原告二年期定期儲蓄存款利率加碼年息3.115%機動計
    算（目前為年息4.475%），並約定按前述方式計算之違約金
    。嗣被告三普股份有限公司分別於99年7 月26日、99年9 月
    10日、99年9 月29日及99年10月5 日出具借據，委請原告撥
    貸740,000 元、700,000 元、1,120,000 元及400,000 元，
    目前尚積欠原告如附表編號至所示之本金、利息、違約
    金。
  (七)被告三普股份有限公司於98年7月 16日邀同被告連進隆、黃
    幼伶、謝慶賢為連帶保證人，與原告簽訂進口物資融資契約
    ，申請融資額度為美金750,000 元，約定由被告三普股份有
    限公司出具開發信用狀循環動用，動用期間自98年7 月17日
    起至99年7 月17日止，利息按承作時原告牌告美金放款利率
    計算（目前為年息4.75% ），並約定按上開方式計算之違約
    金。嗣被告三普股份有限公司於99年5 月18日依約向原告申
    請開發信用狀，借款美金75,977.97 元，目前尚有附表編號
    ８所示之本金、利息、違約金未清償。
  (八)詎被告三普股份有限公司並未依約清償，依授信約定書第十
    五條第一款約定，被告即喪失期限利益，債務視為全部到期
    ，在向被告三普股份有限公司催討後，經其清償3,406,110
    元，而抵充所欠如附表編號至之債務，但被告分別尚有
    如附表編號１至所示債務尚未如數清償。被告連進隆、黃
    幼伶、謝明俊既為上述(一)所述債務之連帶保證人，被告連進
    隆、黃幼伶、謝慶賢既為上述(二)、(三)、(五)、(七)所述債務之連
    帶保證人，被告連進隆、黃幼伶既為上述(四)所述債務之連帶
    保證人，自應就各債務與被告三普股份有限公司負連帶清償
    責任。為此本於消費借貸及連帶保證契約之法律關係，請求
    被告連帶返還借款本息及違約金等語，並聲明：如主文所示
    。
二、被告方面：
  (一)被告謝明俊未於言詞辯論期日到場，亦未提出書狀作何聲明
    或陳述。
  (二)被告謝慶賢未於言詞辯論期日到場，惟就其所提書狀則陳述
    略稱：其對已發生之事實不知該如何處理及辯解等語。
  (三)被告三普股份有限公司、連進隆、黃幼伶則陳述：對於與原
    告之間存有消費借貸及連帶保證契約不爭執，且對原告主張
    之未返還借款債務數額沒有意見等語，資為抗辯。並聲明：
    原告之訴駁回。
三、兩造不爭執之事實：
    本件原告主張如前一所述之事實，已據其提出授信約定書、
    借據、國內信用狀融資契約書、週轉金貸款契約書、進口物
    資融資契約書、開發信用狀申請書、進口單據到達通知書、
    其他交易憑證、還款明細查詢等為證（見本院卷第10至37頁
    、第55至60頁、第70至96頁）；被告謝明俊經於相當時期受
    合法之通知，而於言詞辯論期日不到場，亦未提出準備書狀
    爭執，依民事訴訟法第二百八十條第三項準用第一項規定，
    視同對原告主張之前述事實為自認；被告三普股份有限公司
    、連進隆、黃幼伶則對原告主張之事實表示不爭執、沒有意
    見而為自認；被告謝慶賢則表示不知該如何辯解而不爭執。
    是依上開證物，自堪信原告主張為真實。
四、從而，原告依消費借貸及連帶保證契約請求被告分別連帶給
    付借款如主文第一至三項所示，為有理由，應予准許。
五、本件為判決之基礎已臻明確，兩造其餘之陳述及所提其他證
    據，經本院斟酌後，認為均於判決之結果無影響，亦與本案
    之爭點無涉，自無庸逐一論述，併此敘明。
六、承前開所述，原告因有減縮聲明，關於該減縮部分之訴訟費
    用依民事訴訟法第八十三條第一項前段規定應由原告負擔，
    附此敘明。
丙、結論：原告之訴為有理由，並依民事訴訟法第三百八十五條
    第一項前段、第八十五條第一項但書及第二項，判決如主文
    。
中    華    民    國   100    年    4     月    29    日
                        民事第七庭法  官  賴錦華
以上正本係照原本作成。
如對本判決上訴，須於判決送達後20日內向本院提出上訴狀。如
委任律師提起上訴者，應一併繳納上訴審裁判費。
中    華    民    國   100    年    4     月    29    日
                                  書記官  沈世儒